臺灣高等法院臺南分院刑事判決
109年度交上易字第547號
上  訴  人  臺灣雲林地方檢察署檢察官
上  訴  人  
即  被  告  甲○○




上列上訴人因被告過失傷害案件，不服臺灣雲林地方法院109年
度交易字第46號，中華民國109年8月11日第一審判決（起訴案號
：臺灣雲林地方檢察署108年度偵字第7989號），提起上訴，本
院判決如下：
    主  文
上訴駁回。
    事  實
一、甲○○於民國108年6月22日（起訴書誤載為6月26日，業據檢
    察官當庭更正）下午2時36分許，騎乘車牌號碼000-0000號
    普通重型機車，沿雲林縣○○鎮○○路○○○○○○○○○○○縣○○鎮○○路0
    00號前時，本應注意車前狀況，隨時採取必要之安全措施；
    而依當時天候晴、日間自然光線、柏油路面乾燥、無缺陷、
    無障礙物且視距良好等情形，並無不能注意之情事，竟疏未
    注意車前狀況，隨時採取必要之安全措施，適有丁○方（92
    年12月生，真實姓名、年籍詳卷，涉犯過失傷害部分由原審
    法院少年法庭裁定不付審理）騎乘自行車沿同向行駛於甲○○
    之前方，亦疏未注意在未劃設慢車道之道路，應靠右側路邊
    行駛，反向左偏行，甲○○見狀閃避不及，雙方車輛發生碰撞
    均人車倒地，丁○方因此受有頭部外傷併頭痛及左耳瘀青、
    頸椎症候群、左膝挫傷併韌帶受損、左手、右足跟及右踝擦
    傷、腦震盪等傷害，並因頭痛及頸椎痛等不適多次就醫各科
    別門診，承受心理壓力而罹患重鬰症。
二、案經丁○方訴由雲林縣警察局虎尾分局報告臺灣雲林地方檢
    察署檢察官偵查起訴。
    理  由
甲、證據能力方面：
一、本判決所引用屬於具傳聞性質之證據，均已依法踐行調查證
    據程序，且檢察官、被告均明示同意有證據能力，基於尊重
    當事人對於傳聞證據之處分權，及證據資料愈豐富愈有助於
    真實發現之理念，本院審酌該等證據作成時情況，並無違法
    取證之瑕疵，且無顯不可信之情形，以之作為證據應屬適當
    ，均有證據能力。
二、本判決所引用其餘非供述證據部分，檢察官、被告均不爭執
    其證據能力，亦查無有違反法定程序取得之情形，與本案待
    證事實又具有關聯性，均得採為證據
乙、實體方面：
一、前揭事實，業據被告迭於警、偵訊及原審、本院審理中坦承
    不諱，並經證人即告訴人丁○方於警詢時指證在卷；復有道
    路交通事故現場圖、道路交通事故調查表㈠㈡各1份、現場監
    視器影像翻拍照片14張、現場照片19張、天主教若瑟醫療財
    團法人若瑟醫院（下稱若瑟醫院）108年7月24日、10月14日
    診斷證明書、國立台灣大學醫學院附設醫院雲林分院8月1日
    診斷證明書各1紙、證號查詢機車駕駛人資料1紙在卷可稽（
    警卷第19、21、25-37、43、53-75、79頁，偵卷第27頁），
    足認被告自白與事實相符，並有相關證據足資佐證，其自白
    堪信為真實。
二、汽車行駛時，駕駛人應注意車前狀況及兩車並行之間隔，並
    隨時採取必要之安全措施，道路交通安全規則第94條第3項
    定有明文；查，被告領有駕照並騎乘機車上路，自應遵守上
    開規定。而案發當時天候晴、日間自然光線、柏油路面乾燥
    、無缺陷、無障礙物、視距良好，客觀上並無不能注意之情
    事，有道路交通事故調查報告表㈠及現場照片在卷可憑；乃
    竟未注意車前狀況並採取必要安全措施，自後追撞告訴人所
    騎乘之自行車，其有過失甚明。公訴意旨雖認被告另疏未注
    意兩車並行之間隔乙節，惟被告與告訴人為後車與前車關係
    ，難認被告有疏於注意兩車並行間隔之過失，公訴意旨所指
    尚有誤會。至告訴人就本件車禍雖未靠右側路邊行駛，向左
    偏行，而與有過失。然告訴人之過失僅為被告量刑時之參考
    及民事責任上過失比例問題，不因此解免被告之罪責。
三、告訴人於案發後之108年7月25日因重鬱症至若瑟醫院身心內
    科門診治療6次，於108年10月14日仍有明顯憂鬱症狀，宜持
    續治療等情，有若瑟醫院108年10月14日診斷證明書在卷可
    參（偵卷第27頁）。又原審依告訴人就醫紀錄，函詢案發前
    告訴人曾就診之鄭小兒專科診所及若瑟醫院結果，告訴人於
    106年6月間至案發前，並無至身心科或精神科就診之相關紀
    錄，有鄭小兒專科診所病歷基本資料、若瑟醫院門診病歷單
    在卷可稽（原審卷第75-100頁）；復經若瑟醫院函覆稱告訴
    人於車禍發生前，僅有失眠症狀，無其他精神病史，因車禍
    發生與憂鬱症發生時間接近，且告訴人確實因頭痛及頸椎痛
    等不適而多次就醫各科別門診並承受心理壓力，另外也無資
    訊顯示告訴人於當時另有其他心理壓力，因此就臨床上判斷
    其重鬱症與108年6月22日發生車禍具有因果關係等情，有若
    瑟醫院109年6月1日函可按（原審卷第105頁）。足認告訴人
    因車禍受有前開傷害，並因而罹患重鬱症之結果，均與被告
    過失行為間，有相當因果關係。綜上所述，本件事證明確，
    被告過失傷害之犯行堪以認定。
四、核被告所為，係犯刑法第284條前段之過失傷害罪。被告肇
    事後，於有偵查犯罪職權之機關或公務員發覺前，主動向到
    場處理之員警坦承其為車禍肇事之人，有雲林縣警察局虎尾
    分局109年1月7日函暨所附員警職務報告在卷可佐（原審卷
    第17、19頁），堪認符合自首要件，爰依刑法第62條前段規
    定，減輕其刑。
五、駁回上訴之理由：
　㈠原審以被告罪證明確，因而適用刑法第284條前段、第62條前
    段、第41條第1項前段，刑法施行法第1條之1第1項等規定；
    並審酌被告騎乘機車上路，本應遵守交通法規，以保護自己
    及其他用路人之生命身體安全，竟因過失肇事，並致告訴人
    受有前開傷害，因而罹患重鬰症，遭受身心痛苦非輕，所為
    應予非難。然衡及被告犯後始終坦承犯行，且無前科紀錄，
    有臺灣高等法院被告案紀錄表在卷可參，足認其素行尚可；
    迄於本案終結前，雙方因和解金額未能有共識，而未成立和
    解（告訴人請求附帶民事賠償之總額為101萬870元）。再考
    量被告駕駛行為之過失程度、告訴人傷勢輕重等情節，參以
    被告自陳目前就讀虎尾科技大學，自行打工負擔學費，租房
    房租每月4,700元，因本案車禍亦受有傷害等一切情狀，量
    處拘役45日，並諭知易科罰金之折算標準。
　㈡經核認事用法，並無不合，所為刑之宣告係以行為人之責任
    為基礎，經審酌刑法第57條各款所列事項與其他一切情狀後
    而為，且宣告之刑並未逾法定刑範圍，或有何過輕或過重，
    或違反比例、公平及罪刑相當原則之情形；足見原審所為刑
    之宣告亦稱允當。
　㈢檢察官上訴雖以上情指摘原判決量刑過輕；被告上訴另以上
    情指摘原判決量刑過重。然按刑罰之量定，係屬實體法上賦
    予法院得為自由裁量之事項，苟於法定要件或範圍之內予以
    量定，客觀上未有逾越法律所規定之範圍，或有明顯濫權之
    情形，自不能遽認有過重或過輕之違誤（最高法院75年度台
    上字第7033號判決意旨參照）。又在同一犯罪事實與情節，
    如別無其他加重或減輕之原因，下級審法院量定之刑，亦無
    過重或失輕之不當情形，則上級審法院對下級審法院之職權
    行使，原則上應予尊重。然原審審酌被告上開情狀，量處上
    開之刑，依上所述，並無濫用量刑權限，偏執一端，亦無其
    他失出或失入之違法或失當之處，或違反罪刑相當及比例原
    則，已如上述。且就告訴人所受之傷害，並因而罹患重鬰症
    ，遭受身心上之痛苦，及被告與告訴人未達成和解，賠償告
    訴人損害之犯後態度等情，亦於量刑時參酌在案，並無再予
    加重或減輕之理由。再者，被告既未與告訴人達成和解，賠
    償損害，並徵得告訴人之諒解，考量告訴人所受之傷害非輕
    ，尚難認被告經此偵審教訓，應知警惕而無再犯之虞，而有
    宣告緩刑之理由，是檢察官、被告上訴所指均無可採，其等
    上訴均無理由，應予駁回。
據上論結，應依刑事訴訟法第368條，判決如主文。
本案經檢察官黃瑞盛、林柏宇提起公訴，檢察官蔡少勳提起上訴
，檢察官柯怡伶到庭執行職務。
中　　華　　民　　國　　109 　年　　11　　月　　12　　日
                  刑事第一庭    審判長法  官  楊清安
                                      法  官  蕭于哲
                                      法  官  陳珍如
以上正本證明與原本無異。
不得上訴。
　　　　　　　　　　　　　　　　　　　書記官  盧建元
中　　華　　民　　國　　109 　年　　11　　月　　12　　日

附錄本判決論罪科刑法條：
中華民國刑法第284條：
因過失傷害人者，處1年以下有期徒刑、拘役或10萬元以下罰金
；致重傷者，處3年以下有期徒刑、拘役或30萬元以下罰金。